臺灣臺北地方法院刑事判決　　　　　　　　　　　　　九十一年度訴字第八三二號
　　公　訴　人　臺灣臺北地方法院檢察署檢察官
　　被　　　告　戊○○
　　指定辯護人　本院公設辯護人　庚○○
右列被告因偽造文書等案件，經檢察官提起公訴 (九十一年偵字第七○三○號)，本
院判決如左：
    主    文
戊○○連續公務員假借職務上之機會，行使偽造私文書，足以生損害於公眾及他人，
處有期徒刑拾月。
如附表所示之日期、時間、案號及證人姓名之本院證人日旅費申請書兼領據上偽造之
「壬○○」、「己○○」、「乙○○」、「丁○○」、「丙○○」及「子○○」之署
押各壹枚均沒收。
    事    實
一、戊○○係本院庭務員，為依法令從事公務之人員，竟基於意圖為自己不法所有之
    概括犯意，連續於附表所示日期、時間，在其擔任本院第一法庭庭務員時，利用
    本院核發證人日旅費作業之程序（即證人在法庭將傳票交予庭務員，庭訊完畢，
    庭務員持證人日旅費申請書暨領據請法官、書記官簽名後，併同傳票交總務科承
    辦人核算金額【旅費金額視住所遠近而有不同】，該承辦人將需給付之費用裝入
    專用信封袋，以訂書機訂妥封口，交還庭務員返回法庭交予申領之證人），在本
    院日旅費申請書兼領據上偽造證人壬○○、己○○、乙○○、丁○○、丙○○、
    子○○等人之署押後充作壬○○等人領款意思表示，持之向本院總務科承辦人員
    丑○○辦理證人日旅費請領，使丑○○陷於錯誤，先後交付如附表所示之金額予
    戊○○，計戊○○共詐得新台幣三千二百四十元，足以生損害於本院辦理證人日
    旅費管理之正確性及壬○○、己○○、乙○○、丁○○、丙○○、子○○等人。
二、案經本院函送臺灣臺北地方法院檢察署檢察官偵查起訴。
    理  由
一、右揭犯罪事實業據被告戊○○於本院審理中坦承不諱，並經證人壬○○、己○○
    丑○○、癸○○、辛○○、乙○○、丁○○、丙○○及子○○等人於本院審理中
    到庭結證屬實，復有本院證人日旅費申請書兼領據、本院政風室訪查紀錄表影本
    各六張附卷可稽，本件事證明確，被告犯行洵堪認定。
二、被告戊○○在本院證人日旅費申請書兼領據上偽造如附表所示證人等之署押後，
    持向本院總務科承辦人員辦理證人日旅費請領，核其所為，係犯刑法第二百十六
    條、第二百十條之行使偽造私文書罪；其意圖為自己不法之所有，以詐術使本院
    總務科承辦人員陷於錯誤，而交付財物，所為係犯同法第第三百三十九條第一項
    之普通詐欺罪等罪。被告為造署押為偽造私文書之一部行為，其偽造文書後，復
    持以行使，其偽造之低度行為為行使之高度行為吸收，均不另論罪。被告先後多
    次行使偽造私文書及詐欺取財犯行，均時間緊接，犯罪構成要件相同，顯各係基
    於概括之犯意所為，均為連續犯，應各論以一罪，並均加重其刑。又被告所犯上
    開二罪間，有方法、目的之牽連關係，為牽連犯，應從較重之連續行使偽造私文
    書罪論擬。被告係本院庭務員，為依法令從事公務之人員，其假借職務上之機會
    ，故意犯刑法第四章瀆職罪以外之罪，依同法第一百三十四條之規定，應遞予加
    重其刑至二分之一。審酌被告為本院刑事科庭務員，本當恪尊職守，竟為貪圖一
    時之利，利令智昏致犯本案，嚴重破壞司法形象，惟念其犯罪後已坦承犯行，所
    詐得的金額不多，嗣並已繳還詐得之款項等一切情狀，量處如主文所示之刑，以
    資懲儆。被告所偽造如附表所示之日期、時間、案號及證人姓名之本院證人日旅
    費申請書兼領據上偽造之「壬○○」、「己○○」、「乙○○」、「丁○○」、
    「丙○○」及「子○○」之署押各壹枚，均應依刑法第二百十九條之規定宣告沒
    收。
三、公訴意旨又以：被告另有於九十一年二月六日下午四時，在本院日旅費申請書兼
    領據上偽造證人甲○○之署押之行為，因認被告此部份所為亦涉有刑法第二百十
    六條、第二百十條之行使偽造私文書罪嫌云云，惟查：經本院傳訊證人方輝耀（
    被告將證人『方輝耀』之姓名誤寫為『甲○○』）到庭具結證稱：「都是他們在
    辦的，我知道來法院作證可以申請旅費，因為當天做完證已經六點多了，作完證
    就有人把旅費準備好交給我」等語，足見證人方輝耀確於庭訊完畢後，即領得證
    人之日旅費無訛，證人方輝耀既未於事前有反對之表示，事後並已領得其到法院
    作證應得之證人日旅費，其更陳稱知道來法院作證可以申請日旅費等語，自足認
    對於被告為其申領日旅費一事並無異議，而係同意被告代為簽名申領，且被告本
    意係為『方輝耀』申領日旅費，疏忽誤寫為『甲○○』，被告主觀上並無為『甲○○』申領日旅費之意思，是被告此部份自不另構成行使偽造私文書犯行，惟此
    部分事實與被告右揭有罪部份之犯罪事實有連續犯裁判上一罪之關係，爰不另為
    無罪之喻知，併此敘明。
據上論斷，應依刑事訴訟法第二百九十九條第一項前段，刑法第五十六條、第一百三
十四條、第二百十六條、第二百十條、第三百三十九條第一項、第五十五條、第二百
十九條、罰金罰鍰提高標準條例第一條前段，判決如主文。
本案經檢察官陳清茂到庭職行職務
中      華      民        國    九十一    年     十一   月     六       日
                                       臺灣臺北地方法院刑事第六庭
                                           法    官    吳  孟  良
右正本證明與原本無異。
如不服本判決應於送達後十日內向本院提出上訴狀。
                                           書 記 官    田  華  仁
中      華      民        國    九十一    年     十一   月     七       日
附錄本案論罪科刑法條全文
刑法第二百十六條
行使第二百十條至第二百十五條之文書者，依偽造、變造文書或登載不實事項或使登
載不實事項之規定處斷。
刑法第二百十條
偽造、變造私文書，足以生損害於公眾或他人者，處五年以下有期徒刑。
刑法第三百三十九條
意圖為自己或第三人不法之所有，以詐術使人將本人或第三人之物交付者，處五年以
下有期徒刑、拘役或科或併科一千元以下罰金。
以前項方法得財產上不法之利益或使第三人得之者，亦同。
前二項之未遂犯罰之。
附表：
┌────────┬────────┬──────┬───────────
│日期、時間      │案號            │證人姓名    │被告所詐得之證人日、旅
│                │                │            │費金額(新臺幣)
├────────┼────────┼──────┼───────────
│九十一年一月八日│八十八年度訴字第│壬○○      │伍佰陸拾元
│上午九時三十分  │一八三九號      │            │
├────────┼────────┼──────┼───────────
│九十一年一月八日│八十八年度訴字第│己○○      │伍佰拾元
│上午九時三十分  │一八三九號      │            │
├────────┼────────┼──────┼───────────
│九十一年一月八日│九十年度易字第一│乙○○      │伍佰陸拾元
│上午十時        │七四八號        │            │
├────────┼────────┼──────┼───────────
│九十一年二月四日│九十年度易字第一│丁○○      │伍佰拾元
│下午二時三十分  │二九二號        │            │
├────────┼────────┼──────┼───────────
│九十一年二月四日│九十年度易字第一│丙○○      │伍佰拾元
│下午二時三十分  │二九二號        │            │
├────────┼────────┼──────┼───────────
│九十一年二月四日│九十年度易字第一│子○○      │伍佰拾元
│下午二時三十分  │二九二號        │            │
└────────┴────────┴──────┴───────────
